臺灣臺中地方法院民事判決　96年度簡上字第161號
上訴人即被上訴人　甲○○○○○○
上訴人即被上訴人　乙○○
上當事人間請求給付租金等事件，上訴人對於中華民國96年6月5
日臺灣臺中地方法院豐原簡易庭96年度豐簡字第200號第一審判
決提起上訴，本院於民國96年12月14日言詞辯論終結，判決如下
：
    主    文
原判決關於命上訴人甲○○○○○○給付超過新臺幣壹萬參仟柒
佰陸拾貳元部分，及該部分假執行之宣告暨命上訴人甲○○○○
○○負擔訴訟費用之裁判均廢棄。
上開廢棄部分，被上訴人乙○○第一審之訴駁回。
上訴人甲○○○○○○其餘上訴駁回。
上訴人乙○○之上訴駁回。
第一審關於命上訴人甲○○○○○○負擔訴訟費用部分及第二審
訴訟費用關於上訴人甲○○○○○○上訴部分新臺幣參仟參佰壹
拾伍元，由上訴人甲○○○○○○負擔十分之一，餘由被上訴人
乙○○負擔。
第二審訴訟費用關於上訴人乙○○上訴部分新臺幣壹仟伍佰元，
由上訴人乙○○負擔。
    事實及理由
壹、程序方面：
    按原告於判決確定前，得撤回訴之全部或一部。但被告已為
    本案之言詞辯論者，應得其同意。訴之撤回應以書狀為之。
    但於期日，得以言詞向法院或受命法官為之。民事訴訟法第
    262條第1項、第2項定有明文。本件上訴人即被上訴人乙○
    ○（以下簡稱原告乙○○）於原審起訴請求上訴人即被上訴
    人甲○○○○○○（以下簡稱被告黃欽祺）給付自民國（下
    同）93年3月15日起至96年1月23日止之租金，嗣於本院準備
    程序期日，以言詞撤回請求96年1月1日起至同年月23日止之
    租金，並經上訴人即被上訴人甲○○○○○○當庭表示同意
    ，經記明筆錄在卷可稽，合先敘明。
貳、實體方面：
一、原告乙○○於原審起訴主張坐落台中縣石岡鄉○○○段第
    220 地號、第221地號土地土地（以下簡稱系爭土地），原
    為被告黃欽祺所有，被告黃欽祺於系爭土地上搭建未辦保存
    登記建物（以下簡稱系爭建物），使用系爭土地面積36.2平
    方公尺，嗣系爭土地經法院拍賣由原告乙○○於92年間拍定
    ，於95年3月15日點交予原告乙○○，原告乙○○並據以提
    起拆屋還地之民事訴訟，經鈞院93年度豐簡字第532號、94
    年度簡上字第40號判決認定兩造就系爭建物占用系爭土地面
    積36.2平方公尺有法定租賃關係存在。惟被告黃欽祺自93年
    3月15日起至95年12月31日止均未繳付租金，依土地法第105
    條規定，兩造間就系爭土地之不定期租賃關係，若純供住宅
    使用時，已可收取月租金為7,418元（即11坪×3.305 7平方
    公尺/坪×申報地價2,040元/平方公尺×上限10%＝7,4 18
    元），而被告黃欽祺將系爭土地供作商業使用存放大型工廠
    用機械設備，故本件租金之請求以每月8,000元為合理，爰
    依民法第425條之1規定，訴請法院定其租金數額並請求被告
    黃欽祺給付自93年3月15日起至95年12月31日止之租金，合
    計274,000元。（原審判決命被告黃欽祺給付原告乙○○206
    ,584 元，駁回原告乙○○其餘請求）。並聲明求為判決：
    原判決不利原告乙○○部分廢棄；廢棄部分被告黃欽祺應再
    給付原告乙○○67,416元；駁回被告黃欽祺之上訴。
二、被告黃欽祺對原告乙○○主張其所有系爭建物占用系爭土地
    ，面積36.2平方公尺及自93年3月15日起未給付租金等事實
    均不爭執，惟辯稱：被告使用系爭土地並非供作商業使用，
    而係做為推置機具之倉庫使用，且依被告黃欽祺承租鄰地即
    坐落石岡鄉○○○段222地號（重測前石岡段石岡小段第198
    -1地號）面積480平方公尺（即14.5坪），每年租金3,000元
    ，則本件被告黃欽祺使用系爭土地，與前述土地面積大致相
    符，其租金應以每年3,000元計算始為合理，且原告乙○○
    前曾提起同一民事訴訟（於判決前撤回起訴）請求被告黃欽
    祺自95年8月16日起給付租金，故本件租金亦應自95年8月16
    日起算。並聲明求為判決：原判決不利被告黃欽祺部分廢棄
    ；廢棄部分原告乙○○第一審之訴駁回；原告乙○○之上訴
    駁回。
三、原告乙○○主張被告黃欽祺所有系爭建物，占用原告乙○○
    所有系爭土地，面積為36.2平方公尺，經本院93年度豐簡字
    第532號、94年度簡上字第40號拆屋還地民事確定判決，認
    定兩造間有法定期租賃關係及被告黃欽祺自93年3月15日起
    未給付租金等事實，為被告黃欽祺所不爭執，並經本院調取
    93年度豐簡字第532號、94年度簡上字第40號案卷查閱無誤
    ，自堪信為真實。按土地及其土地上之房屋同屬一人所有，
    而僅將土地或僅將房屋所有權讓與他人，或將土地及房屋同
    時或先後讓與相異之人時，土地受讓人或房屋受讓人與讓與
    人間或房屋受讓人與土地受讓人間，推定在房屋得使用期限
    內，有租賃關係。其期限不受民法第449條第1項規定之限制
    。前項情形，其租金數額當事人不能協議時，得請求法院定
    之。民法第425條之1定有明文。本件兩造因民法第425條之1
    規定而成立不定期租賃關係，且兩造間就租金之數額無法達
    成協議，則原告乙○○依本條規定，請求法院定其租金數額
    ，並請求被告黃欽祺給付租金，即屬有據。
四、次按，城市地方房屋之租金，以不超過土地及其建築物申報
    總價年息百分之十為限；第97條第99條及第101條之規定，
    於租用基地建築房屋均準用之。土地法第97條第1項、第105
    條定有明文。此所謂土地申報總價，係指土地之申報地價而
    言。本院參酌系爭土地位於石岡豐勢路上，右前方石岡國小
    ，左前巷道設有郵局、農會，豐勢路往東勢方向為豐原客運
    車站，後方為東豐自行車道。系爭房屋附近均為住商混合區
    域，有本院勘驗筆錄及勘驗現場照片在卷可稽，又系爭土地
    附近為石岡街道所在，區域內商業林立，建物以透天厝為主
    ，且近來受東豐綠色走廊影響，旅遊風氣較盛，但主要居民
    仍以農業為主，整體而言，乃屬石岡鄉較繁榮方便區域之一
    ，生活堪稱便利等情，亦有前開94年度簡上字第40號民事事
    件囑託華聲企業發展鑑定顧問有限公司鑑定之報告書第6頁
    記載可憑，認本件租金以系爭土地申報地價年息10%計算，
    尚稱合理適當。查：被告黃欽祺所有系爭建物使用系爭土地
    之面積為36.2平方公尺，申報地價自93年1月至95年12月31
    日止，均為每平方公尺1,360元，則本件租金每月應為410元
    （即36.2×1360×10%÷12＝410元，元以下四捨五入，以下
    同）。另原告乙○○請求自93年3月15日即點交時計算租金
    ，被告黃欽祺則以應自95年度豐簡字第823號主張之日即95
    年8 月16日起算云云，惟原告乙○○前提起之95年度豐簡字
    第823號民事訴訟係請求被告黃欽祺給付自93年3月15日起至
    95年8月15日止之租金232,000元及自95年8月16日起之租金
    每月8,00 0元，有起訴狀影本在卷可憑，被告黃欽祺以原告
    乙○○僅得請求自95年8月16日起之租金，顯有誤認。本件
    原告乙○○請求被告黃欽祺給付自93年3月15日起至95年12
    月31日止之租金，共計33個月又17日，則此段期間之租金應
    為13,762元（即410×33＋410×17/30＝13762元）。
五、綜上所述，原告乙○○依民法第425條之1規定，請求法院定
    其租金數額並請求被告黃欽祺給付自93年3月15日起至95年1
    2月31日止之租金13,762元，為有理由，應予准許，原告乙
    ○○逾此數額之請求，則屬無據，應予駁回。原審就超過上
    開應准許部分，為被告黃欽祺敗訴之判決，並為假執行之宣
    告，自有未洽，被告黃欽祺上訴意旨就此部分指摘原判決不
    當，求予廢棄改判，為有理由；至於上開應准許部分，原審
    判命被告黃欽祺給付，並依職權為假執行之宣告，核無違誤
    ，被告黃欽祺上訴意旨，就此部分仍指摘原判決不當，求予
    廢棄，為無理由，應駁回其上訴。原審為原告乙○○敗訴之
    判決部分，核無不合，原告乙○○上訴意旨指摘原判決不當
    ，求予廢棄改判，為無理由，應予駁回。
六、據上論結，本件被告黃欽祺之上訴為一部有理由，一部無理
    由，原告乙○○之上訴為無理由，依民事訴訟法第436條之1
    第3項、第450條、第449條第1項、第79條但書、第78條，判
    決如主文。
中　　華　　民　　國　　96　　年　　12　　月　　28　　日
                  民事第一庭  審判長法  官　蔡王金全
                                    法  官　陳學德
                                    法  官　陳文爵
上正本證明與原本無異。
本判決不得上訴。
中　　華　　民　　國　　96　　年　　12　　月　　31　　日
                                    書記官　劉易柔
